【裁判字號】    98,台上,3786
【裁判日期】    980702
【裁判案由】    違反毒品危害防制條例
【裁判全文】
最高法院刑事判決            九十八年度台上字第三七八六號
上  訴  人  甲○○
選任辯護人 黃重鋼律師
           林上鈞律師
上列上訴人因違反毒品危害防制條例案件，不服台灣高等法院中
華民國九十五年十一月二十九日第二審判決（九十五年度上訴字
第二九四九號，起訴案號：台灣板橋地方法院檢察署九十四年度
偵字第二０號），提起上訴，本院判決如下：
    主  文
原判決撤銷，發回台灣高等法院。
    理  由
本件原判決認定上訴人甲○○有如其事實欄所載之犯行，而維持
第一審論處上訴人連續販賣第二級毒品罪刑，駁回上訴人在第二
審之上訴，固非無見。
惟查：(一)、訊問被告，除有急迫情況經記明筆錄者外，應全程連
續錄音；必要時，並應全程連續錄影。又筆錄內所載之被告陳述
與錄音或錄影之內容不符者，除有急迫情況且經記明筆錄而未錄
音、錄影之情形外，其不符之部分，不得作為證據。刑事訴訟法
第一百條之一第一項、第二項規定甚明。上開規定，依同法第一
百條之二規定，於司法警察官或司法警察詢問犯罪嫌疑人時準用
之。故審理事實之法院，遇有被告抗辯其未有如詢問筆錄所載之
陳述時，應先予調查或調取該詢問過程之錄音或錄影帶加以勘驗
，以判斷該筆錄所載被告之陳述得否作為證據。原判決理由係以
上訴人於警詢供稱其有販售二至三次毒品安非他命予楊秋燕等語
，資為認定上訴人有本件販毒犯行之論據之一（見原判決第四頁
第三、四行、第五頁第十、十一行）。然上訴人於原審否認有上
開陳述，並抗辯警詢過程未全程錄音，警員未依其陳述製作筆錄
，復依警員指示依不實筆錄內容照唸錄音，因之聲請勘驗警詢錄
音帶（見原審卷第一九頁背面、第三五頁）。此攸關上訴人警詢
筆錄之記載與其供述是否相符，對該項筆錄有無證據能力及於上
訴人犯罪是否成立具重要關係，然原審未先調查或調取上訴人該
警詢錄音資料加以勘驗查明，遽以上訴人係成年之大專學生，具
相當智識程度且有其父陪同，即認定其警詢自白無不實在，自有
證據能力，遽採為上訴人論罪之基礎，其證據調查職責猶有未盡
，併有判決理由不備之違誤。(二)、勘驗為法院或檢察官，因調查
證據及犯罪情形所為之檢驗處分，勘驗於審判中由法院，偵查中
由檢察官實施之，此觀刑事訴訟法第二百十二條之規定甚明。而
依現行刑事訴訟法規定，檢察事務官固得逮捕、拘提、詢問犯罪
嫌疑人及被告，並執行搜索、扣押，或承檢察官之命相驗，調查
犯罪情形及蒐集證據，並提出報告，惟並無實施勘驗之權限。本
件原判決理由以上訴人與證人楊秋燕之通訊監察內容乃依法定程
序取得之證據，並經檢察官於偵查中製作勘驗筆錄，應具有證據
能力，併採為上訴人犯罪論罪之一（見原判決第四頁第七行以下
）。惟稽之卷附通訊監察錄音勘驗筆錄之記載，其勘驗程序係偵
查中由檢察事務官劉憲維所為（見第二０號偵查卷第三三、四二
、四三頁），而非由檢察官實施，此與偵查中之勘驗應以檢察官
為主體之規定，顯不相符，原判決採為上訴人犯罪論據之一，其
採證自非適法。原判決對此未加糾正，仍予引用，並維持第一審
所為科刑之判決，亦有判決不適用法則之違法。(三)、有罪之判決
書，對被告有利之證據不採納者，應說明其理由，為刑事訴訟法
第三百十條第二款所明定。故有罪判決書對於被告有利之證據，
如不加採納，必須說明其不予採納之理由，否則即難謂無判決不
備理由之違誤。是事實審法院應於審判期日就被告否認犯罪所為
有利辯解事項與證據，予以調查，而於有罪判決理由內詳加論列
，否則率行判決，即屬於法有違。原判決認定上訴人有於民國九
十二年四月十四日販賣毒品安非他命予楊秋燕，得款新台幣（下
同）五百元之犯行；依理由之說明，係以楊秋燕在偵查中之證詞
為其論斷之基礎（見原判決第四頁倒數第六行、第五頁第八、九
行）。惟稽之卷內資料，楊秋燕於原審九十五年十一月十五日審
判期日證稱：上訴人於九十二年四月十四日並未交付毒品，五百
元亦非購毒對價（見原審卷第三一、三二頁）。倘若無訛，似屬
對上訴人有利之證據。原判決未敘明楊秋燕之證言如何不足採，
逕為此部分不利於上訴人之認定，難謂無理由不備之違法。以上
或為上訴意旨所指摘，或為本院得依職權調查之事項，應認原判
決有撤銷發回更審之原因。原判決不另為無罪諭知部分，基於審
判不可分原則，應併予發回。至原判決關於刑事訴訟法第一百五
十九條之二所謂「具有較可信之特別情況」之論述（見原判決第
三頁第五行以下），似係對其證言憑信性之判斷，為證據證明力
範疇，與判斷證據能力之信用性之有無不同，案經發回，宜併注
意及之。
據上論結，應依刑事訴訟法第三百九十七條、第四百零一條，判
決如主文。
中    華    民    國  九十八  年    七    月    二    日
                      最高法院刑事第十一庭
                          審判長法官  石  木  欽
                                法官  洪  佳  濱
                                法官  韓  金  秀
                                法官  呂  丹  玉
                                法官  段  景  榕
      本件正本證明與原本無異
                                      書  記  官
中    華    民    國  九十八  年    七    月    七    日
                                                Ａ


司法院資訊處製作；財團法人民間司法改革基金會備份。
